【裁判字號】    95,交聲,389
【裁判日期】    950606
【裁判案由】    聲明異議
【裁判全文】
臺灣臺南地法院交通事件裁定           95年度交聲字第389號
原處分機關  交通部公路總局嘉義區監理所臺南監理站
異  議  人  甲○○
即受處分人
上列受處分人因違反道路交通管理處罰條例案件，對於交通部公
路總局嘉義區監理所臺南監理站民國95年2 月15日所為之裁決處
分（處分案號：嘉監南字第裁74-B00000000號）聲明異議，本院
裁定如下：
    主  文
異議駁回。
    理  由
一、本件異議意旨略以：舉發單位指異議人即受處分人甲○○（
    下稱異議人）違規處所為1 彎道路口，長度約50公尺，當日
    異議人駕車往西子灣方向行駛，時速約30公里，通過路口約
    需時6至7秒鐘，加上黃燈時間約4 秒鐘，前後約有十餘秒的
    落差，異議人當時係在紅燈前（黃燈狀況）即進入路口，當
    日告發人執勤地點只能看見出口端，無法看見入口端，僅因
    異議人通過出口時燈號為紅燈即認定異議人闖紅燈，難免有
    失偏頗及有誤判之虞，又無採證照片相佐，於法尚有違誤難
    以令人信服，請予撤銷對異議人違規處分等語。
二、按汽車駕駛人，行經有燈光號誌管制之交岔路口闖紅燈者，
    處新臺幣（下同）1,800元以上5,400元以下罰鍰；又汽車駕
    駛人有上開情形時，除依原條款處罰鍰外，並記違規點數 3
    點，道路交通管理處罰條例（下稱處罰條例）第53條及第63
    條第1項第3款分別定有明文。次按車輛面對圓形紅燈表示禁
    止通行，不得超越停止線或進入路口，道路交通標誌標線號
    誌設置規則第206 條第1項第5款定有明文。車輛面對圓形紅
    燈時仍逕予穿越路口至銜接路段，含左轉、直行、迴轉及右
    轉（依箭頭綠燈允許行駛者除外），即視為闖紅燈之行為，
    業據交通部82年4月22日交路82字第009811 號函及內政部警
    政署70年警署交字第25199 號函釋甚明。再執行交通勤務警
    察依法律規定製單舉發違反道路交通管理處罰條例所列之違
    規事實，並由公路主管機關加以處罰，係行政機關執行公權
    力措施而對外直接發生法律效果之單方行政行為，本質上為
    行政處分，受處分人不服公路主管機關所為之處罰，依道路
    交通管理處罰條例第87條之規定向管轄地方法院聲明異議，
    自屬行政救濟程序，而行政救濟程序關於舉證責任之分配，
    係採民事訴訟上舉證責任分配原則。換言之，公路主管機關
    對於人民有所處罰，如已舉證證明其違法事實存在，而行為
    人不能舉證證明自己無過失時，即應受處罰。
三、經查：
  (一)本件異議人於民國94年12月31日上午9 時27分許，駕駛車牌
    號碼TO-4543 號自用小客車，行經高雄市○○街74號之際，
    因駕車行經有燈光號誌管制之交岔路口闖紅燈違規，經執行
    勤務之高雄市政府警察局鼓山分局警員蔡昆霖當場攔停，告
    知異議人違規事實後，依法擎單舉發，嗣經原處分機關即交
    通部公路總局嘉義區監理所臺南監理站依據處罰條例第53條
    規定，於94年11月7日裁處異議人罰鍰2,700元，並依同條例
    第63條第1項第3款記違規點數3 點等事實，有高雄市政府警
    察局高市警交字第B00000000 號舉發違反道路交通管理事件
    通知單及原處分機關嘉監南字第裁74-B00000000號違反道路
    交通管理事件裁決書在卷可憑。
  (二)證人即執行勤務舉發本違規事件之員警蔡昆霖於本院調查時
    到庭結稱：「94年12月31日我當時擔任早上8 時至10點的線
    上巡邏勤務‧‧‧我在舉發地點即哨船街74號執行機動路檢
    ，我與同事劉瑤文共同執行線上巡邏勤務機動路檢，所謂的
    機動路檢就是線上巡邏的員警可以機動選擇巡邏的地點，該
    路口是通過離開中山大學的隧道路口，要通往西子灣，我剛
    好那時候發現兩輛車闖紅燈，除了異議人的車輛外，還有另
    1 台自小客車闖越紅燈，我就將他們攔停並填製舉發單予以
    舉發。」、「（號誌離你多遠？）大約50公尺。」、「（該
    路口2個號誌距離多遠？）大約10公尺。」、「（前後該2號
    誌你是否均可以看到？）可以。」、「（你當時看到異議人
    的行車號誌為何？）紅燈。」、「我確定我所看到的2 個號
    誌都是紅燈我才告發，異議人一開始進入的號誌就是紅燈時
    我才予以告發，沒有時間差的問題。」等語明確（參本院95
    年4月19日訊問筆錄），證人蔡昆霖與異議人係毫不相識之
    人，自未有任何嫌隙，衡情上開證人應無設詞攀誣，或虛構
    違規事實陷害異議人之理，所為證言應可採信。
  (三)異議人雖辯以前情，並提出違規地點照片認以證人蔡昆霖當
    時執勤點，無法看清前開交岔路口入口處之號誌，惟異議人
    所認該證人執勤點與證人蔡昆霖當庭於上開照片所加註之執
    勤點，二者迥然不同，然據上所述，本院既認證人與異議人
    未存有任何嫌隙，其於具結後所為陳述，當為可採，繼認應
    以證人所述執勤點為準。此外，異議人未就該員警之舉發有
    誤，提出確實事證以供本院調查，且亦查無任何相關事證，
    足資證明執勤員警確有捏造事實違法取締之情事，執勤警員
    本其維護交通秩序及道路安全職責所為之上述舉發，自應受
    到合法、正確之推定。故交通勤務警察舉發交通違規事件時
    ，只需其親眼所見而認定駕駛人確有違規行為，則其便可當
    機予以舉發，並非必須要有照片、錄影帶等其他客觀事證存
    在，始能據以取締開單。何況交通勤務警員親身至法院具結
    作證，其所為之證詞內容即屬重要之證據資料，假若該證述
    內容並無不合常理之處，則本其維護交通秩序及行車安全等
    職責所為之交通違規舉發，經核亦應無不可採信之理，附此
    敘明。
  (四)綜上所述，異議人於上開時、地，駕駛前開自用小客車，行
    經有燈光號誌管制之交岔路口，有闖紅燈之違規事實，既可
    認定，則原處分機關據此並引用上開處罰條例第53條及第63
    條第1項第3款等規定，裁處汽車所有人即異議人罰鍰 2,700
    元，並記違規點數3 點，於法即無不當，本件異議無理由，
    應予駁回。
四、據上論斷，應依道路交通案件處理辦法第19條，裁定如主文
    。
中    華    民    國    95    年    6     月    6     日
                    交通法庭  法  官  張維君
以上正本證明與原本無異。
如不服本裁定，應於收受送達後5日內向本院提出抗告狀（應附
繕本）。
                              書記官  陳慧玲
中    華    民    國    95    年    6     月    6     日


司法院資訊處製作；財團法人民間司法改革基金會備份。
